【裁判字號】    98,台抗,975
【裁判日期】    981217
【裁判案由】    聲請拍賣抵押物強制執行聲明異議
【裁判全文】
最高法院民事裁定              九十八年度台抗字第九七五號
再 抗告 人  甲○○
代  理  人  粘聰明律師
上列再抗告人因與相對人乙○間聲請拍賣抵押物強制執行事件，
聲明異議，對於中華民國九十八年十月十六日台灣高等法院台中
分院裁定（九十八年度抗字第五四○號），提起再抗告，本院裁
定如下：
    主  文
再抗告駁回。
再抗告程序費用由再抗告人負擔。
    理  由
按對於抗告法院以抗告有理由而廢棄或變更原裁定之裁定，或以
抗告無理由而駁回抗告之裁定再為抗告，僅得以其適用法規顯有
錯誤為理由，民事訴訟法第四百八十六條第四項規定甚明。所謂
適用法規顯有錯誤，係指原法院就其取捨證據所確定之事實適用
法規顯有錯誤而言，不包括認定事實不當之情形在內。復依同法
第四百九十五條之一第二項準用同法第四百六十九條之一規定，
以同法第四百六十九條各款以外之事由再為抗告，須經第三審法
院之許可，而該許可，以從事法之續造、確保裁判之一致性或其
他所涉及之法律見解具有原則上重要性者為限，否則其再為抗告
自非合法。上開規定，依強制執行法第三十條之一規定，於強制
執行程序準用之。本件再抗告人因與相對人間拍賣抵押物強制執
行事件，以相對人提出之執行名義【台灣彰化地方法院（下稱彰
化地院）八十一年度拍字第一三五號拍賣抵押物裁定】為違法裁
定，且已罹於消滅時效，執行法院應駁回其強制執行聲請等為由
，就執行法院（司法事務官）之執行處分聲明異議。對於彰化地
院所為駁回其異議之裁定，提起抗告，原法院以：聲請拍賣抵押
物係屬非訟事件，倘抵押權已經登記，抵押權人於債權屆清償期
而未受清償，依民法第八百七十三條第一項規定聲請拍賣抵押物
，不問其抵押權及債權是否真屬存在，法院即應為准許拍賣之裁
定；至對於抵押權及債權有爭執者，應由爭執者，另行提起確認
之訴以求解決。如執行名義之請求權已罹於時效而消滅，應由執
行債務人依強制執行法第十四條規定提起債務人異議之訴，尚非
執行法院於聲明異議程序所得處理之問題。又抵押權從屬於債權
而存在，債權人於主債務人不清償時，即得就抵押物拍賣而優先
受清償。此物上擔保人並無民法第七百四十五條先訴抗辯權之適
用，是債務人（即第三人郭信雄）不清償債務，相對人自得聲請
拍賣系爭不動產後優先受償等論斷，認再抗告人主張無據。因而
維持彰化地院駁回再抗告人聲明異議之裁定，裁定駁回其抗告，
經核並無適用法規錯誤之情形。再抗告人提起再抗告，仍執陳詞
指摘原裁定不當，並無所涉及之法律見解具有原則上重要性之情
事。依前揭說明，自不應許可，其再抗告難謂合法。
據上論結，本件再抗告為不合法。依強制執行法第三十條之一，
民事訴訟法第四百九十五條之一第二項、第四百八十一條、第四
百四十四條第一項、第九十五條、第七十八條，裁定如主文。
中    華    民    國  九十八  年   十二   月   十七   日
                      最高法院民事第七庭
                          審判長法官  劉  福  聲
                                法官  鄭  玉  山
                                法官  黃  義  豐
                                法官  劉  靜  嫻
                                法官  袁  靜  文
      本件正本證明與原本無異
                                      書  記  官
中    華    民    國  九十八  年   十二   月   三十   日
                                                      Ｅ


司法院資訊處製作；財團法人民間司法改革基金會備份。
